【裁判字號】    95,停,68
【裁判日期】    950731
【裁判案由】    聲請停止執行
【裁判全文】
臺北高等行政法院裁定
                                     95年度停字第00068號
聲  請  人  甲○○
上列聲請人與相對人經濟部間因水利法事件，聲請停止執行，本
院裁定如下：
    主  文
聲請駁回。
聲請程序費用由聲請人負擔。
    理  由
一、按「（第1 項）原處分或決定之執行，除法律另有規定外，
    不因提起行政訴訟而停止。（第2 項）行政訴訟繫屬中，行
    政法院認為原處分或決定之執行，將發生難於回復之損害，
    且有急迫情事者，得依職權或依聲請裁定停止執行。但於公
    益有重大影響，或原告之訴在法律上顯無理由者，不得為之
    。」行政訴訟法第116 條第1 項、第2 項定有明文。上開規
    定之立法目的，乃因行政機關之處分或決定，在依法撤銷或
    變更前，具有執行力，原則上不因提起行政訴訟而停止執行
    ，必其將發生難於回復之損害且情況緊急，非即時由行政法
    院予以處理，則難以救濟，否則尚難認有以行政法院裁定停
    止執行予以救濟之必要。而所謂難以回復之損害，係指其損
    害不能回復原狀，或不能以金錢賠償等情而言。而所謂原處
    分或決定之執行，乃指行政處分之執行而言。行政處分之定
    義，依行政程序法第92條第1 項規定係指行政機關就公法上
    具體事件所為之決定或其他公權力措施而對外直接發生法律
    效果之單方行政行為而言。倘無具有執行力之行政處分存在
    或對於不得為爭訟對象之非行政處分聲請裁定停止執行，即
    與上開規定停止執行之要件不符。
二、聲請意旨略以：聲請人為籌設虹瀚資源回收廠所需土地，向
    許萬厚承租土地，因租約將至，須依約回復原狀返還土地，
    乃由許萬厚之子許運達承攬該回復原狀工作，並無不法情事
    ，惟相對人以聲請人違反水利法第78條之1 第3 款在河川區
    域內採取或堆置土石應經許可之規定，依同法第92條之2 第
    7 款規定，以94年3 月17日經授水字第09420255090 號處分
    （下稱原處分）裁處聲請人罰鍰新臺幣（下同）一百萬元。
    聲請人不服，向行政院提起訴願，經訴願決定駁回，訴願決
    定書竟於94年10月20日寄至行政院所謂聲請人之受雇人收受
    在案，但聲請人並無受雇人，訴願決定書亦未送達聲請人收
    受，迄至95年3 月20日聲請人收到法務部行政執行署板橋行
    政執行處95年3 月20日板執信94年水利罰執特字第00122057
    號執行命令扣押聲請人銀行之帳戶，聲請人始知悉訴願決定
    駁回，造成聲請人頓時資金周轉發生困難，聲請人權利遭受
    無法彌補之損害。爰向鈞院聲請裁定停止原處分之執行及法
    務部行政執行署板橋行政執行處95年3 月20日板執信94年水
    利罰執特字第00122057號執行命令暫緩執行本案云云。
三、查聲請人就原處分罰鍰之執行，若因此而受有損害，並非不
    得以金錢賠償，不符首揭法律之要件，其聲請停止原處分之
    執行，不應准許，應予駁回。再者，行政執行法第9 條規定
    ：「義務人或利害關係人對執行命令、執行方法、應遵守之
    程序或其他侵害利益之情事，得於執行程序終結前，向執行
    機關聲明異議。前項聲明異議，執行機關認其有理由者，應
    即停止執行，並撤銷或更正已為之執行行為；認其無理由者
    ，應於10日內加具意見送直接上級主管機關於30日內決定之
    。行政執行，除法律另有規定外，不因聲明異議而停止執行
    。但執行機關因必要情形，得依職權或申請停止執行。」蓋
    因「行政執行如依行政機關作成之行政處分或法院裁定為之
    者，其聲明異議係對上述行政執行程序有關的事項有所不服
    請求救濟，與義務人對行政機關作成之行政處分不服應循訴
    願、行政訴訟程序請求救濟，或對法院裁定不服，應提抗告
    者，迥然不同。故處理本條聲明異議之機關，最高層次祇到
    執行機關之直接上級主管機關為止，又執行機關或其直接上
    級主管機關對聲明異議所為之決定，非行政處分，義務人或
    利害關係人不得對之提起訴願、再訴願或行政訴訟。行政執
    行貴在迅速有效，始能提高行政效率，故其救濟程序宜採簡
    易之聲明異議方式。除執行機關認其聲明異議有理由，應即
    停止執行，並撤銷或更正已為之執行行為外，如認其無理由
    者，應於10日內加具意見，送直接上級主管機關於30日內決
    定之，異議人對之不得再聲明不服。」（行政執行法第9 條
    之立法理由參照）。聲請人向本院聲請就法務部行政執行署
    板橋行政執行處95年3 月20日板執信94年水利罰執特字第00
    122057號執行命令暫緩執行本案，則其對法務部行政執行署
    板橋行政執行處95年3 月20日板執信94年水利罰執特字第00
    122057號執行命令執行罰鍰所應遵守之程序或其他侵害利益
    之情事有所陳述或主張，自無提起行政爭訟之餘地，聲請人
    對於不得作為行政爭訟標的之非行政處分，聲請本院裁定停
    止執行，即與行政訴訟法第116 條第2 項所定聲請停止執行
    之要件不符，自不應准許，而應予駁回。又本件聲請既經以
    不符停止執行之要件而駁回，其聲請狀漏列相對人代表人姓
    名，雖有未合，已無命補正之必要，併此敘明。
四、依行政訴訟法第104條、民事訴訟法第95條、第78條，裁定
    如主文。
中    華    民    國    95    年     7    月   31     日
                        第一庭審判長法  官  王立杰
                                    法  官  劉錫賢
                                    法  官  胡方新
上為正本係照原本作成。
如不服本裁定，應於送達後10日內向本院提出抗告狀（須按他造
人數附繕本）。
中    華    民    國    95    年     7    月   31     日
                                    書記官  陳幸潔


司法院資訊處製作；財團法人民間司法改革基金會備份。
